臺灣臺北地方法院民事判決　　　　　　 96年度簡上字第209號
上　訴　人　乙○○
被上訴人　　甲○○
訴訟代理人　吳榮達律師
上列當事人間請求遷讓房屋等事件，上訴人對於中華民國95年6
月23日本院新店簡易庭95年度店簡字第416號第1審判決提起上訴
，本院於中華民國96年7月24日言詞辯論終結，判決如下：
    主      文
上訴駁回。
第二審訴訟費用由上訴人負擔。
    事實及理由
一程序方面：上訴人未於言詞辯論期日到場，核無民事訴訟法第
  386條所列各款情形，應依被上訴人之聲請，由其一造辯論而
  為判決。
二被上訴人起訴主張：
  (一)上訴人於民國93年9月5日與被上訴人訂立房屋租賃契約（以
    下簡稱系爭租賃契約），承租被上訴人所有坐落臺北市○○
    區○○路202巷17號4樓之2房屋（以下簡稱系爭房屋），租
    賃期間自93年9月5日起至94年9月4日止，租金每月新台幣（
    下同）22,000元，應於每月5日前繳納；詎上訴人自承租後
    未依約繳納租金，且於系爭租賃期間屆滿後，多次藉詞不願
    將系爭房屋遷讓返還被上訴人。
  (二)經被上訴人再三催促，上訴人始於95年1月26日出具切結書
    ，承諾於95年2月15日搬遷，然迄今未遷讓返還。爰依系爭
    租賃契約第6條約定及不當得利之法律關係，請求上訴人遷
    讓返還系爭房屋，並自95年2月16日起至遷讓返還系爭房屋
    之日止按月給付22,000元。
  (三)上訴人係請求上訴人返還無權占有系爭房屋期間之不當得利
    ，非租金本身，故其金額不受土地法第97條第1項規定之限
    制。且依系爭租賃契約第6條：「乙方（即上訴人）於租期
    屆滿時，…如不即時遷讓交還房屋時，甲方（即被上訴人）
    每月得向乙方請求按照租金5倍之違約金至遷讓完了之日止
    …」之約定，被上訴人僅請求與每月租金相當之金額，並未
    過高。
三上訴人答辯稱：
  (一)被上訴人未依民法第440條第1項、第258條第1項及第263條
    規定定相當期間向上訴人催告支付租金，亦未向上訴人行使
    終止權，故系爭租賃契約未終止，關係仍存在，不生遷讓房
    屋之事。另上訴人以切結書應允訴外人陳徐香妹搬遷，與被
    上訴人無涉。
  (二)按城市地方房屋之租金，以不超過土地及其建築物申報總價
    年息百分之10為限，土地法第97條第1項定有明文。上訴人
    自94年9月4日起未向被上訴人承租房屋，亦未繳租金予陳徐
    香妹，原判決命上訴人應自95年2月16日起至遷讓返還房屋
    之日止按月給付被上訴人22,000元，自有違誤。
四原判決命上訴人應將系爭房屋遷讓返還被上訴人，並應自95年
  2 月16日起至遷讓返還房屋之日止，按月給付被上訴人22,000
  元。上訴人不服，提起上訴，聲明請求：(一)原判決廢棄，(二)被
  上訴人在第1審之訴駁回。被上訴人則聲明請求駁回上訴。
五兩造不爭執事項：
  (一)上訴人於93年9月5日與被上訴人訂立系爭租賃契約，承租被
    上訴人所有系爭房屋，租賃期間自93年9月5日起至94年9月4
    日止，租金每月22,000元，應於每月5日前繳納。
  (二)系爭租賃契約係由陳徐香妹代理被上訴人與上訴人簽訂。
  (三)上訴人於95年1月26日書立切結書，記載：「茲受賃人乙○
    ○向租賃人陳徐香妹租賃位於北市○○區○○路202巷17號4
    樓之2，經雙方協議受賃人訂於95年2月15日前搬離前址。恐
    空口無憑，特立此書」。
  (四)上訴人於94年9月4日租賃期間屆滿後未繳納租金。
六本院之判斷
  (一)被上訴人得請求被告遷讓返還系爭房屋：
    (1)按「租賃訂有期限者，其租賃關係於期限屆滿時消滅。」
      、「承租人於租賃關係終止後，應返還租賃物。」民法第
      450條第1項、第455條前段定有明文。另「代理人於代理
      權限內，以本人名義所為之意思表示，直接對本人發生效
      力。」、「前項規定，於應向本人為意思表示，而向其代
      理人為之者，準用之。」民法第103條第1項、第2項亦有
      明文。
    (2)依系爭租賃契約第2條之約定，租賃期間已於94年9月4日
      屆滿，上訴人復表示自94年9月4日起未向被上訴人承租房
      屋，亦未繳納租金。則兩造間之租賃關係已於94年9月4日
      終止，上訴人自應將系爭房屋返還被上訴人。
    (3)何況，上訴人於95年1月26日書立切結書，記載：「茲受
      賃人乙○○向租賃人陳徐香妹租賃位於北市○○區○○路
      202巷17號4樓之2，經雙方協議受賃人訂於95年2月15日前
      搬離前址。恐空口無憑，特立此書」等語，探求其真意，
      上訴人應係與代理被上訴人簽訂系爭租賃契約之陳徐香妹
      約定於95年2月15日前返還系爭房屋，其約定自對被上訴
      人本人發生效力。上訴人辯稱該切結書與被上訴人無關，
      並無理由。則上訴人至遲亦應於95年2月15日前將系爭房
      屋返還被上訴人。
    (4)綜上，被上訴人主張系爭租賃關係已終止，請求上訴人遷
      讓返還系爭房屋，為有理由。
  (二)被上訴人得請求上訴人自95年2月16日起至遷讓返還系爭房
    屋之日止按月給付被上訴人22,000元：
    (1)依系爭租賃契約第6條：「乙方（即上訴人）於租期屆滿
      時，除經甲方（即被上訴人）同意繼續出租外，應即日將
      租賃房屋誠心按照原狀遷空交還甲方，不得藉詞推諉或主
      張任何權利，如不即時遷讓交還房屋時，甲方每月得向乙
      方請求按照租金5倍之違約金至遷讓完了之日止…」之約
      定，上訴人於94年9月4日租期屆滿時未即時遷讓返還系爭
      房屋，甚至承諾於95年2月15日前遷讓，亦未履行，被上
      訴人請求上訴人自95年2月16日起至遷讓返還系爭房屋之
      日止按月給付違約金，自有理由。
    (2)被上訴人請求上訴人按月給付依約定租金1倍即22,000元
      計算之違約金，僅為約定違約金數額之5分之1，並未過高
      ，應認為適當。上訴人雖辯稱：依土地法第97條第1項規
      定，城市地方房屋之租金，以不超過土地及其建築物申報
      總價年息百分之10為限等語，惟被上訴人係依系爭租賃契
      約第6條之約定請求給付違約金，而非請求給付租金，自
      不受土地法第97條第1項規定之限制。
七綜上所述，被上訴人依系爭租賃契約請求上訴人將系爭房屋遷
  讓返還被上訴人，並自95年2月16日起至遷讓返還房屋之日止
  按月給付被上訴人22,000元，為有理由。原審判命上訴人給付
  如被上訴人之請求，並為假執行之宣告，核無違誤，上訴意旨
  指摘原判決不當，求予廢棄，為無理由，應駁回其上訴。
八本件事證業已明確，兩造其餘攻擊、防禦方法及其他事證與主
  張，核對本件判斷不生影響，爰不一一論述，併此敘明。
九據上論結，本件上訴為無理由，依民事訴訟法第436條之1第3
  項、第385條第1項前段、第449條第1項、第78條，判決如主文
  。
中　　華　　民　　國　　96　　年　　8　　月　　 7 　　日
                  民事第四庭  審判長法  官  林麗玲
                                    法  官  陳文正
                                    法  官  林玲玉
以上正本係照原本作成。
本判決不得上訴。
中　　華　　民　　國　　96　　年　　8 　　月　　7 　　日
                                    書記官  江虹儀
